【裁判字號】    91,上訴,2944
【裁判日期】    920227
【裁判案由】    護照條例等
【裁判全文】
臺灣高等法院刑事判決                          九十一年度上訴字第二九四四號
    上  訴  人
    即  被  告  甲○○
右上訴人因違反
，中華民國九十一年八月一日第一審判決（起訴案號：臺灣桃園地方法院檢察署九十
年度偵字第一二三六六號）提起上訴，本院判決如左：
    主  文
上訴駁回。
    事  實
一、緣甲○○於民國（下同）八十八年七月二十六日，在高雄縣美濃鎮○○○道平所
    遺失之編號Ｍ00000000號中華民國
    ，將之侵占入己（此部分已逾時效，詳如後述）；另基於共同變造
    絡及交付登機證之概括犯意聯絡，與不詳姓名年籍之成年男子合謀以交付登機證
    及變造
    順利偷渡入境美國。商議底定，陳志堅先以探親名義，持中華民國台灣地區旅行
    證（編號九０入出字第三三０三一二六二號）及中華人民共和國
    0000000），於九十年四月十六日自大陸地區福建省搭機飛抵香港，再由
    香港轉機抵達桃園縣大園鄉「中正國際機場」，入境我國台灣地區。陳志堅隨即
    於九十年四月十六日至同年五月二日間之某日，在台灣地區某處，交付照片予甲
    ○○，再由甲○○與不詳姓名年籍之成年男子共同將陳志堅之照片換貼在「陳道
    平」上述遺失之中華民國
    簽名署押「陳道平」塗改偽造為「溫彩軍」，以此方式變造「陳道平」之中華民
    國
    之正確性。甲○○隨即於九十年四月三十日，以其本身持有之中華民國
    號Ｍ00000000
    航空公司編號ＣＩ００６號班機、於九十年五月二日下午六時四十分起飛前往美
    國洛杉磯之機票一張（公訴人誤認係持上述變造
    志堅則先訂中華航空公司編號ＣＩ６１１號班機、於九十年五月二日下午四時四
    十分起飛前往香港之機票一張。嗣於九十年五月二日下午，甲○○帶陳志堅從台
    北至桃園中正機場搭機，再分別持本身合法申請持有之證照辦理出境手續，並在
    第一航站大廈之Ｂ８登機門附近管制區內會合後，由甲○○將以其本身名義購買
    取得之上述機票、登機證連同變造之「陳道平」
    其已取得之上述機票、登機證交付予甲○○，連續利用「中華航空公司」之該二
    航班班機，載運非「甲○○」、「陳志堅」分別與該公司所締結運送契約應載之
    陳志堅（即冒用甲○○名義）及甲○○（即冒用陳志堅名義）至美國及香港。先
    由甲○○持陳志堅之上述機票、登機證，搭乘上述班機，由台北經香港，再轉機
    至大陸得逞。後陳志堅於當日下午四時十分，持用甲○○所交付之上述機票、登
    機證，經由「中正國際機場」第一航站大廈Ａ８登機門欲搭乘中華航空公司編號
    「ＣＩ００６號」班機前往美國洛杉磯之班機時，為航空警察局證照查驗隊組員
    程鵬飛發覺其行跡可疑，經盤問後始供出上情，致未遂，並當場扣得上開署名為
    「溫彩軍」之變造中華民國
    登機證一紙。
二、案經內政部警政署航空警察局移送台灣桃園地方法院檢察署檢察官偵查起訴。
    理  由
一、訊據上訴人即被告甲○○固坦承購買中華航空公司編號ＣＩ００６號班機、於九
    十年五月二日下午六時四十分起飛前往美國洛杉磯之機票一張，但矢口否認有右
    揭犯罪事實，辯稱：伊本來是要到美國自助旅行，因在候機室休息時睡著了，等
    醒來才發現伊之皮包不見了，內有機票及登記證，因機票及登記證遺失，所以未
    辨理退關手續及報警處理，即改搭長榮航空公司之班機至香港，轉機至大陸經商
    云云。惟查，右揭事實業據共犯即大陸人士陳志堅於警訊中供承不諱，此外，並
    有中華航空公司編號ＣＩ００６號班機登機證一紙、變造之
    華航空公司編號ＣＩ００６號及ＣＩ６１１號班機起飛時刻表暨內政部警政署入
    出境管理局函一份在卷足佐。而扣案之署名「溫彩軍」但貼用「陳志堅」照片之
    變造
    亂碼，無法用亂碼片讀取，且基本資料紋路模糊，與真版不符乙節，有該局鑑識
    說明照片一紙在卷足按。又被告於原審訊問時辯稱係以自己之
    前往香港之機票，然於本院訊問時又辯稱係搭乘華航之班機前往香港，其前後所
    述不一，顯有可疑；且經本院函詢長榮航空公司：旅客原欲前往至美國，在中正
    機場已經通關進入候機室後，可否臨時改變行程，不經出關手續而直接在裡面（
    是否有轉機櫃檯？）另行購得機票逕轉往香港？及九十年五月二日下午四時以後
    （至晚上）是否有旅客甲○○逕自至中正機場候機室（或轉機櫃檯）購得長榮機
    票前往香港？當日下午四時以後，該公司前往香港班機旅客名單中，有無甲○○
    其人？經該公司函覆：「．．．按一名原計劃前往美國之旅客，於中正機場通關
    進入候機室後，如欲臨時變更行程前往香港，原則上其無法不經出關手續而逕行
    於關內轉機櫃檯購得新機票前往香港。然旅客可洽詢航空公司設置於關內之轉機
    櫃檯，委請航空公司人員出關至航空公司票務櫃檯，為其開立新機票及辦妥行李
    重行托運等相關事宜後，即得持該新購機票前往香港。．．本公司九十年五月二
    日下午四時後前往香港之班機搭機資料，並無該旅客之搭機紀錄」，有長榮航空
    公司九十一年十二月二十日長航法字第二○○二三六八三號函在卷可稽，是被告
    應確無持自己
    華航空公司編號ＣＩ００６號飛往美國洛杉磯之登機證時，未馬上報警處理，亦
    有違常情；又既準備前往美國旅遊，於遺失機票、登機證時，當係重新購買前往
    美國之機票，較符常理，豈會臨時起意，變更行程，改至香港轉往大陸經商？而
    陳志堅訂位之中華航空公司編號ＣＩ６１１號班機，亦遭人持陳志堅登機證及機
    票搭機，此有該班機之客艙座位表附卷可稽，可知共犯即大陸人士陳志堅於警訊
    中之供詞屬實。故被告上開所辯，係事後卸責之詞，不足採信，其犯行洵堪認定
    。
二、被告甲○○變造中華民國
    業之正確性、公信力，係違反
    上開
    係屬刑法第二百十二條變造特種文書之特別規定，若有同時該當，核屬法規競合
    之現像，依法規競合「特別法優於普通法」之法理，自應論以
    條第一項之罪，無再成立刑法第二百十二條之罪之餘地。又其在機場以機票、登
    機證及變造
    運非與該公司所締結運送契約應載之溫彩軍（即冒用陳志堅名義）搭機赴香港，
    及擬利用「中華航空公司」之班機，載運非與該公司所締結運送契約應載之陳志
    堅（即冒用溫彩均名義）搭機赴美，核係違反入出國及移民法第五十三條第一項
    之在機場以交付證件方法，利用航空器運送非運送契約應載之人至他國罪及同法
    、條第二項、第一項之在機場以交付證件方法，利用航空器運送非運送契約應載
    之人至他國未遂罪。再者，經原審當庭核對被告之筆跡與變造
    」簽名不符，應係第三人所寫，顯係另有不詳姓名年籍之成年男子參與，其與陳
    志堅及該不詳姓名年籍之成年男子就上述二罪間，有犯意聯絡或行為分擔，均為
    共同正犯。其先後二次在機場以交付證件方法，利用航空器運送非運送契約應載
    之人至他國既、未遂之犯行，時間緊接，犯罪構成要件相同，顯係基於概括犯意
    為之，為連續犯，就交付證件罪部分，應依法加重其刑。又所犯上開二罪間，有
    原因、結果之牽連關係，應依牽連犯之規定，從一重以變造
三、原審以被告罪證明確，而適用
    十三條第一項，刑法第十一條前段、第二十八條、第五十六條、第五十五條、第
    四十二條第二項、第三十八條第一項第二款、第二百十九條，罰金罰鍰提高標準
    條例第二條，現行法規所定貨幣單位折算新台幣條例第二條，並審酌被告之犯罪
    目的、手段、所生危害、擔當之角色、參與犯行之情節、可以獲取不法利益之多
    寡及犯後態度等一切情狀，量處有期徒刑十月，併科罰金新臺幣三萬六仟元，並
    就罰金部分，諭知易服勞役之折算標準。復說明扣案之「陳道平」所有編號Ｍ0
    0000000號中華民國
    否，應依刑法第二百十九條之規定宣告沒收。另
    一張及中華航空公司編號「ＣＩ００６」號班機之登機證一紙，均係供被告犯罪
    所用之物，且分屬被告或共犯陳志堅所有，爰依刑法第三十八條第一項第二款之
    規定宣告沒收。又查，該本
    ，非屬被告或共犯陳志堅所有，故該本
    事用法，洵無違誤，量刑亦屬妥適，被告上訴仍執陳詞否認飾卸犯罪而指摘原判
    決不當，為無理由，應予駁回。
四、公訴意旨另以：被告甲○○持變造
    中華航空公司編號ＣＩ００６號班機，於九十年五月二日下午六時四十分起飛前
    往美國洛杉磯之機票一張，認被告於此又涉犯
    項之行使變造
    Ｍ00000000
    公司編號ＣＩ００６號班機、於九十年五月二日下午六時四十分起飛前往美國洛
    杉磯之機票一張，並非以陳道平遭變造之
    照號碼可憑；又共犯陳志堅係於出關後始取得被告交付之上述變造
    使，從而，不能認為被告有此部分犯行。惟公訴人既認此部分與前述經論罪科刑
    部分，或有高、低度行為之吸收關係，或為牽連犯裁判上一罪之關係，原審不另
    為無罪之諭知，經核亦無違誤。
五、公訴意旨另以：被告甲○○於八十八年七月二十六日，在高雄縣美濃鎮○○○道
    平所遺失之編號Ｍ00000000號中華民國
    所有，將之侵占入己，認被告於此又涉犯刑法第三百三十七條之侵占遺失物罪嫌
    云云。按法定本刑為拘役、罰金者，其追訴權時效因一年不行使而消滅，刑法第
    八十條第一項第五款定有明文。經查，本件被告於八十八年七月二十六日在高雄
    縣美濃鎮拾獲被害人陳道平遺失之
    認有此犯行，且迄九十年七月二十六日檢察官開始偵查時已逾一年，而刑法侵占
    遺失物罪之法定本刑，依刑法第三百三十七條之規定，係處五百元以下罰金，其
    追訴權時效為一年，是本件被告所犯上開犯行，其追訴權之時效業已完成，惟公
    訴人既認此部分與前述經論罪科刑部分，有牽連犯之裁判上一罪之關係，原審不
    另為免訴之判決，經核亦無違誤。
據上論斷，應依刑事訴訟法第三百六十八條，判決如主文。
本案經檢察官田炳麟到庭執行職務。
中      華      民      國    九十二    年      二      月    二十七    日
                            臺灣高等法院刑事第十二庭
                                    審判長法  官  劉  景  星
                                          法  官  沈  宜  生
                                          法  官  陳  志  洋
右正本證明與原本無異。
如不服本判決應於收受送達後十日內向本院提出上訴書狀，其未敘述上訴之理由者並
得於提起上訴後十日內向本院補提理由書（均須按他造當事人之人數附繕本）。
                                          書記官  蔡  佩  珊
中      華      民      國    九十二    年      三      月      三      日
附錄：本判決論罪科刑法條全文
護照條例第二十四條
偽造、變造護照足以生損害於公眾或他人者，處五年以下有期徒刑，併科新臺幣五十
萬元以下罰金。
行使前項文書者，亦同。
將護照交付他人或謊報遺失以供他人冒名使用者，處五年以下有期徒刑、拘役或科或
併科新臺幣十萬元以下罰金。
入出國及移民法第五十三條
在機場、港口以交換、交付證件或其他非法方法，利用航空器、船舶或其他運輸工具
運送非運送契約應載之人至他國者，處三年以下有期徒刑、拘役或科或併科新台幣一
百萬元以下罰金。
前項之未遂犯，罰之。


司法院資訊處製作；財團法人民間司法改革基金會備份。
